【裁判字號】    90,易緝,92
【裁判日期】    900630
【裁判案由】    侵占
【裁判全文】
臺灣桃園地方法院刑事判決                            九十年度易緝字第九二號
    公  訴  人  臺灣桃園地方法院檢察署檢察官
    被      告  甲○○
    選任辯護人  林財生律師
右列被告因侵占案件，經檢察官提起公訴（八十六年度偵字第一四六一八號），本院
判決如左：
    主  文
甲○○連續意圖為自己不法之所有，而侵占業務上所持有之物，處有期徒刑壹年。
    事  實
一、甲○○為桃園縣八德市○○路五八三號「聯福製衣股份有限公司」（下稱聯福公
    司）之負責人，為以從事依勞工保險條例第十六條第一項第一款及全民健康保險
    法第二十九條第一項第二款規定，按月扣繳被保險人應自行負擔之勞保保險費及
    按月彙整被保險人應自付之全民健保保險費為其附隨業務之人。於八十五年間因
    時值經濟不景氣，公司財務吃緊，甲○○竟基於意圖為自己不法所有之概括犯意
    ，連續自八十五年七月起至同年九月止，向聯福公司勞工即勞工保險及全民健康
    保險之被保險人丁○○、李春蘭、乙○○○、丙○○等多人，按月依薪資比例扣
    取被保險人應自行負擔之勞保保險費、及收取被保險人應自付之全民健保保險費
    後，未依法向勞工保險局（下稱勞保局）及中央健康保險局（下稱健保局）繳納
    ，而對於上開業務上所持有之物予以侵占入己，並挪作他用。計自八十五年七月
    起至同年九月止，共侵占勞保費新台幣（下同）二十八萬四千二百七十一元、健
    保費五十一萬五千六百七十三元，合計七十九萬九千九百四十四元。嗣甲○○因
    聯福公司週轉不靈於八十五年十月一日停業後，勞工李春蘭、乙○○○等人向勞
    保局請領退休給付金，經勞保局告知聯福公司未繳付勞保費暫行拒絕給付，始知
    上情。
二、案經法務部調查局台北市調查處移送台灣桃園地方法院檢察署檢察官偵查起訴。
    理  由
一、訊據被告甲○○固坦承聯福公司向員工收取之八十五年七月至同年九月之健保費
    及勞保費，並未繳交予健保局及勞保局之事實，惟矢口否認右揭犯行，辯稱：當
    時因公司資金週轉不靈，所以將員工應繳交之勞保費及健保費先付貨款及公司開
    出之期票所用，實質上公司並沒有錢，伊僅是積欠勞健保費及罰鍰；八十五年九
    月份薪資只發放十五天，那十五天的薪資並未代扣勞保費及健保費，只有代扣之
    七、八月份的勞健保費未繳至勞健保局，故應為七十幾萬元，不是三百零五萬餘
    萬元，且公司並無義務一定要提存員工之勞健保費再據以向勞健保局繳付，並無
    侵占員工之勞健保費云云。
二、惟查：
（一）被告甲○○為聯福公司負責人，且丁○○、李春蘭、乙○○○、丙○○等人均
      為該公司勞工，有聯福公司員工薪資表、勞工退休資料、同意書等在卷足憑，
      並為被告甲○○所是認。又勞工丁○○等人所應自行負擔之勞工保險保險費及
      全民健康保險保險費，均由聯福公司按月自彼等薪資中扣取一節，復為被告甲○○及證人丁○○、乙○○○、沈絹子等人分別於警訊、偵查及審理時一致供
      明，並有勞工保險局八十六年三月二十五日八六保給簡字第四一０二０八五一
      號簡便行文表乙紙、員工薪資表等附卷足據。而被告甲○○所負責經營之聯福
      公司自八十五年七月起至同年九月止，欠繳勞保費及健保費之情形，亦有勞工
      保險局八十六年五月二十六日八六保政字第一八五號函、中央健康保險局八十
      六年六月三日健保字第八六０一三０三六號函等各在卷可稽。茲被告既按月扣
      取勞工應自行負擔之上開二項保險費，又長期未依規定向承保機關繳納，參酌
      其於本院審理時所供，自八十四年起即景氣不好，及一再供明財務吃緊、週轉
      不靈，且始終未能陳明究竟扣取之保險費流向何處等情，足見被告將上開扣取
      之保險費侵占入己，擅自挪作他用之情為實。
（二）次查，依勞工保險條例第六條第一項第一款、第十五條第一款第一目規定可知
      ，勞工保險保險費之負擔，係以普通事故保險費以被保險人即勞工當月之月投
      保薪資負擔百分之二十，由投保單位負擔百分之七十，餘由政府補助，職業災
      害保險費則全部由投保單位負擔；又依全民健康保險法第八條第一項第一款第
      三目、第二十七條第一款第二目規定以觀，全民健康保險保險費之負擔，係以
      被保險人當月投保薪資由被保險人自付百分之三十，投保單位負擔百分之六十
      ，各級政府補助百分之十。則依卷附聯福公司在八十五年七月至同年九月之勞
      工保險局勞工保險費暨附收工資墊償基金繳款單所示，其中被保險人應負擔經
      聯福公司按月扣繳之勞工保險費分別為九萬五千九百九十七元、九萬五千三百
      十四元、九萬二千九百六十元，合計二十八萬四千二百七十一元，有前開繳款
      單三紙在卷可佐，又依卷附聯福公司在八十五年七月起至同年九月止中央健康
      保險局全民健康保險保險費計算表所示，聯福公司應繳納予健保局之金額分別
      為五十九萬二千二百七十七元、五十八萬一千二百十七元、五十四萬五千四百
      十八元，而依前述被保險人即勞工應負擔其中百分之三十計算，則勞工應自行
      負擔經聯福公司按月彙繳予健保局之保險費則分別為十七萬七千六百八十三元
      （角以下四捨五入）、十七萬四千三百六十五元、十六萬三千六百二十五元，
      合計五十一萬五千六百七十三元。綜述，被告甲○○所經營之聯福公司自八十
      五年七月至同年九月止，依法向勞工按月扣繳或彙繳勞工之勞工保險及全民健
      康保險被保險人應自行負擔之勞工保險費及全民健康保險費合計為七十九萬九
      千九百四十四元，公訴人誤將聯福公司及政府應補助部分亦一併計入，而認被
      告侵占聯福公司按月依薪資比例扣取被保險人應自行負擔之勞健保費共計為三
      百零五萬五千九百零五元，尚有未洽，應予敘明。
（三）綜上所述，本件事證已明，被告前開各辯，無非事後卸責之詞，不足採信，犯
      行洵堪認定，應依法論科。
二、按被告甲○○係聯福公司負責人，依勞工保險條例第十六條第一項第一款及全民
    健康保險法第二十九條第一項第二款規定，有按月扣繳被保險人（即公司僱用之
    勞工）應自行負擔之勞保保險費及彙繳被保險人應自付之全民健康保險費之義務
    ，其按月定期為之，自屬以從事上開扣繳及彙繳保險費為其附隨業務之人，核其
    所為，其侵占業務上持有之健保費及勞保費部分，係犯刑法第三百三十六條第二
    項之業務侵占罪。被告先後多次犯行，時間緊接，觸犯構成要件相同之罪名，顯
    係基於概括犯意為之，應依連續犯規定論以一罪，並加重其刑。爰審酌被告之素
    行，犯罪之動機、目的、手段、侵占勞保費及健保費達七十餘萬元，且侵占期間
    達三個月，事後未與員工達成賠償，復避居國外未回長達四年之久，侵害勞工權
    益併其犯罪後之態度等一切情狀，量處如主文所示之刑，以資儆懲。
據上論斷，應依刑事訴訟法第二百九十九條第一項前段，刑法第五十六條、第三百三
十六條第二項，罰金罰鍰提高標準條例第一條前段、第二條，判決如主文。
本案經檢察官黃智勇到庭執行職務。
中      華      民      國      九十      年      六      月    三十    日
        臺灣桃園地方法院刑事第三庭
                                      法  官  林惠霞
右正本證明與原本無異
如不服本判決書應於送達後十日內向本院提出上訴狀
                                      書記官  陳婉婷
中      華      民      國      九十      年      七      月      二    日
附錄本案論罪科刑法條：
刑法第三百三十六條
對於公務上或因公益所持有之物，犯前條第一項之罪者，處一年以上七年以下有期徒
刑，得併科五千元以下罰金。
對於業務上所持有之物，犯前條第一項之罪者，處六月以上五年以下有期徒刑，得併
科三千元以下罰金。
前二項之未遂犯罰之。


司法院資訊處製作；財團法人民間司法改革基金會備份。
